【裁判字號】    97,消債更,510
【裁判日期】    980527
【裁判案由】    聲請更生程序
【裁判全文】
臺灣高雄地方法院民事裁定           97年度消債更字第510號
聲  請  人  甲○○
上列當事人因消費者債務清理事件聲請更生，本院裁定如下：
    主  文
聲請人即債務人甲○○自中華民國九十八年五月二十七日下午四
時起開始更生程序。
命司法事務官進行本件更生程序。
    理  由
一、聲請意旨略以：聲請人前於民國95年間依「中華民國銀行公
    會會員辦理消費金融案件無擔保債務協商機制」（下稱債務
    協商機制）向最大債權銀行即安泰商業銀行股份有限公司請
    求共同協商債務清償方案，並達成分期還款協議，同意自95
    年9 月起，分120 期，利率6%，按月償還新臺幣（下同）39
    ,979 元 。惟聲請人現任職於綠業創意股份有限公司（下稱
    綠葉公司），每月收入25790 元，於扣除必要生活費用、扶
    養2 未成年，子女費用後已難以維持生活，終致聲請人勉力
    繳納數期協商款後，不得已於96年3 月即告毀諾。聲請人既
    已不能清償債務，又無從再為協商，又無擔保或無優先權之
    債務總額未逾1,200 萬元，復未經法院裁定開始清算程序或
    宣告破產，爰依法聲請更生等語。
二、按債務人不能清償債務或有不能清償之虞者，得依本條例所
    定更生程序，清理其債務；債務人無擔保或無優先權之債務
    總額未逾1200萬元者，於法院裁定開始清算程序或宣告破產
    前，得向法院聲請更生；債務人對於金融機構因消費借貸、
    自用住宅借款、信用卡或現金卡契約而負債務，在聲請更生
    或清算前，應提出債權人清冊，以書面向最大債權金融機構
    請求協商債務清償方案並表明共同協商之意旨；債務人與金
    融機構協商成立者，不得聲請更生或清算，但因不可歸責於
    己之事由，致履行顯有重大困難者，不在此限；本條例施行
    前，債務人依金融主管機關協調成立之中華民國銀行公會會
    員辦理消費金融案件無擔保債務協商機制與金融機構成立之
    協商，準用前項之規定。消費者債務清理條例第3 條、第42
    條第1 項、第151 條第1 項、第5 項、第6 項分別定有明文
    。
三、本件聲請人於95年依「中華民國銀行公會會員辦理消費金融
    案件無擔保協商機制」與各債權銀行協商成立，當時積欠無
    擔保債務合計為3,601,084 元，每月應繳金額39,979元，惟
    於96年3 月起即未依約履行等情，業經聲請人陳報明確，並
    有協議書、無擔保債務還款計劃書、繳款明細、財團法人金
    融聯合徵信中心債權人清冊通知附卷可憑。
四、聲請人之目前尚欠金融機構無擔保消費借貸債務3,175,824
    元，有財團法人金融聯合徵信中心當事人個人信用報告書可
    證（本院卷第24至25頁）。
五、聲請人目前任職於綠葉公司，名下有汽車1 輛，其於95年、
    96年度總所得分別為3,507 元、124,090 元，97年4 月至10
    月薪資總所得為212,960 元，其90年至94年經營吉衣諾服飾
    店，平均每月營業額30,000元，96年至97年度經營五甲阿Ｑ
    肉圓平均每月營業額40,000元，98年1 、2 月之薪資分別為
    28530 元、25790 元等情，此有聲請人薪資扣繳憑單、財政
    部高雄市國稅局95及96年度綜合所得稅各類所得資料清單、
    聲請人高雄銀行薪資轉帳明細、聲請人戶籍謄本、財政部台
    灣省南區國稅局營業稅核定稅額繳款書、高雄縣政府營業稅
    核定稅額繳款書、月薪資單在卷足憑（本院卷第16至17、39
    至42、43至46、75至91、120、121頁）。
六、聲請人主張需支付其2 名未成年子女乙○○、丙○○扶養費
    用各2,500 元，審酌除聲請人外，另有配偶丁○○為未成年
    子女之父，且其95年及96年收入分別為290248元、330760元
    ，有所得清單可證（本院卷第9 、10頁），自應與聲請人共
    同負擔扶養費用，其扶養比例各為2 分之1 ，並參酌97年度
    台灣省最低生活費分別為每人每月9,829 元計算，則聲請人
    主張每月給付2 名未成年子女扶養費各2,500 元共5000元，
    尚屬必要，亦為可採。
七、綜上所述，依聲請人96年度平均每月收入3000元或97年平均
    每月收入40,000元為核算基礎，並參酌內政部公告之97年度
    台灣省最低生活費每人每月9, 829元計算，其收入於扣除個
    人日常生活所需之必要費用9, 829元、扶養費用5,000 元後
    ，僅餘15171 元或25,171元（計算式：00000 －0000-0000
    ＝15171 ，00000-0000-0000 ＝25171） ，均無法履行協商
    款39,979元。且聲請人目前47歲，屬中壯之年，惟每月收入
    不固定，即使以該餘款25,171元全數用以償還上開債務，至
    其勞動基準法強制退休年齡65歲，仍無法清償上開債務，是
    其確有不能清償債務之情，應堪認定。準此，聲請人主張已
    不能清償債務，冀能重建更生等語，依所舉事證及本院調查
    結果，即無不合。
八、末按「法院開始更生程序之裁定，應載明其年、月、日、時
    ，並即時發生效力。」、「法院裁定開始更生或清算程序後
    ，得命司法事務官進行更生或清算程序，必要時得選任律師
    、會計師或其他適當之自然人或法人一人為監督人或管理人
    。」消費者債務清理條例第45條第1 項、第16條第1 項分別
    定有明文。本件聲請人與金融機構協商成立後，非因可歸責
    於己之事由而無法繼續履行，且依其目前收入及財產狀況，
    未償之債務應屬不能清償，有如上述。此外，亦查無聲請人
    有消費者債務清理條例第46條各款所定駁回更生聲請等事由
    ，有本院民事紀錄科查詢表及臺灣高等法院被告前案紀錄表
    在卷可憑。且聲請人既非從事營業活動而屬受薪之消費者，
    ，所負無擔保或無優先權之債務總額亦未逾1,200 萬元。從
    而，聲請人聲請更生，洵屬有據，應予准許，爰命司法事務
    官進行本件更生程序。
九、依消費者債務清理條例第11條第1 項、第45條第1 項、第16
    條第1 項，裁定如主文。
中    華    民    國    98    年    5     月    27  日
                  民事第三庭  法  官  朱玲瑤
上為正本係照原本作成。
本件不得抗告。
本裁定已於98年5月27日下午4時公告。
中    華    民    國    98    年    5     月    27    日
                            書  記  官  楊銘仁


司法院資訊處製作；財團法人民間司法改革基金會備份。
